【裁判字號】    92,易,302
【裁判日期】    920423
【裁判案由】    違反商標法
【裁判全文】
臺灣桃園地方法院刑事判決                          九十二年度易字第三二號
    公  訴  人  臺灣桃園地方法院檢察署檢察官
    被      告  乙○○
                丙○○原名廖.
    共      同
    選任辯護人  巨克安律師
右列被告因違反商標法案件，經檢察官提起公訴（九十一年度偵字第一三六二一號）
，本院判決如左：
        主  文
乙○○、丙○○共同連續意圖欺騙他人，而於同一商品，使用相同於他人註冊商標之
圖樣，乙○○處有期徒刑柒月，丙○○處有期徒刑伍月，丙○○所處之有期徒刑如易
科罰金以參佰元折算壹日，乙○○緩刑肆年，丙○○緩刑參年。
扣案之仿冒商標之甲○味精成品玖佰陸拾盒、甲○味精半成品貳佰伍拾參包、味福味
精壹仟零伍拾陸包、甲○味精拾箱，及封裝台壹台、大型收縮機壹台、磅秤貳台、含
有「桃園」二字之滾輪壹支、使用期限章參個、甲○味精紙袋參萬貳仟柒佰個、甲○
味精紙盒伍萬零柒佰拾柒個、甲○味精紙箱伍佰捌拾個、甲○味精塑膠袋陸捆，均沒
收。
        事  實
一、緣乙○○本係甲○股份有限公司（下稱甲○公司）之業務員，職司推廣販售甲○
    公司出產之味精，其又明知商標名稱為「五大外盒圖樣」（商標圖樣則如附圖一
    所示之圖樣）業經甲○公司向經濟部中央標準局（現改稱為智慧財產局）註冊取
    得商標專用權，商標專用期間自民國八十一年九月十七日起至九十一年九月十六
    日止，並指定使用於調味品類、味素及本類一切商品，又明知商標名稱為「甲○
    ＶＥ  ＷＯＮＧ」（商標圖樣則如附圖二所示之圖樣）業經甲○公司向經濟部中
    央標準局（現改稱為智慧財產局）註冊取得商標專用權，商標專用期間經核准延
    展自民國八十三年五月十六日起至九十三年五月十五日止，並指定使用於味精、
    醬油、鹽、醬、醋、調味品；又明知甲○公司所出產之眾多味精種類中有甲○味
    精與味福味精之分，前者之顆粒較大、外觀較精美，因之，品質較優，前者一公
    斤裝之每箱廠價為新台幣（下同）一千一百六十六元，後者一公斤裝之每箱廠價
    則僅四百五十七．一四元；竟與其兄丙○○共同基於意圖欺騙消費者之概括犯意
    聯絡，在權利人甲○公司不知情且未授權之情況上，連續自九十一年七月間起至
    同年月廿四日晚間十時卅分許止，先自行委由不知情之不詳廠商製造印有如附圖
    一、二所示之註冊商標圖樣之紙袋、塑膠袋、紙盒、紙箱，再在乙○○所承租之
    桃園縣大園鄉五權村七鄰六七之一號之房屋內，將乙○○向甲○公司所批得之味
    福味精加以開拆，將之包入委由前開不詳廠商製造之紙袋、塑膠袋、紙盒、紙箱
    內，以混充甲○味精，再由乙○○、丙○○共同載運混充之甲○味精至黃志鋒所
    開設位在桃園縣桃園市○○路三八二號之嘉香有限公司，以每箱一千元之代價販
    售予黃志鋒牟利，共販售二次，一次販售六十箱，一次販售七十箱，因而侵害甲
    ○公司之商標專用權。嗣經警循線於九十一年七月二十四日晚間十時三十分許，
    在桃園縣大園鄉五權村七鄰六七之一號當場查獲，並扣得仿冒商標之甲○味精成
    品九百六十盒、甲○味精半成品二百五十三包、味福味精一千零五十六包、甲○
    味精十箱，及封裝台一台、大型收縮機一台、磅秤二台、含有「桃園」二字之滾
    輪一支、使用期限章三個、甲○味精紙袋三萬二千七百個、甲○味精紙盒五萬零
    七百十七個、甲○味精紙箱五百八十個、甲○味精塑膠袋六捆。
二、案經甲○公司訴由桃園縣警察局大園分局報告臺灣桃園地方法院檢察署檢察官偵
    查起訴。
        理  由
一、訊據被告乙○○、丙○○均對於右開事實坦承不諱；次查，商標名稱為「五大外
    盒圖樣」（商標圖樣則如附圖一所示之圖樣）業經告訴人甲○公司向經濟部中央
    標準局（現改稱為智慧財產局）註冊取得商標專用權，商標專用期間自民國八十
    一年九月十七日起至九十一年九月十六日止，並指定使用於調味品類、味素及本
    類一切商品，又商標名稱為「甲○ＶＥ  ＷＯＮＧ」（商標圖樣則如附圖二所示
    之圖樣）業經甲○公司向經濟部中央標準局（現改稱為智慧財產局）註冊取得商
    標專用權，商標專用期間經核准延展自民國八十三年五月十六日起至九十三年五
    月十五日止，並指定使用於味精、醬油、鹽、醬、醋、調味品，業經甲○公司提
    出經濟部中央標準局商標註冊證二紙在卷足稽。再查，被告丙○○於警、偵訊及
    本院審理之前階段辯稱：工廠業務由乙○○負責，伊並不知情，伊於案發日至桃
    園縣大園鄉五權村七鄰六七之一號找乙○○，伊沒有參與包裝製作，伊僅有二次
    隨乙○○載貨給黃志鋒云云；惟查，公訴人以被告乙○○僅為甲○公司之業務人
    員，並未職司味精製造及包裝工作，參以前開查獲地點擺放大批甲○公司包裝盒
    、味福味精、收縮機、封裝機磅秤及使用期限章等物，且被告丙○○亦不諱言其
    確有將味福味精裝於甲○味精包裝盒內再對外販售等情，是依丙○○年紀、學識
    ，其對於被告乙○○有私自以低價味福味精假冒高價甲○味精對外出售牟利一節
    當有所認識，難謂不知等語，對於被告丙○○為本件共犯之理由已詳加論敘，茲
    可認同，且被告丙○○於本院審理後階段更已自白犯行，供承知悉被告乙○○以
    味福味精混充甲○味精之情節。復查，味福味精與甲○味精雖同樣係甲○公司出
    產之味精，僅因標示為「甲○」、「味福」之不同，出廠之每箱價格竟有如右開
    事實欄所述之截然之不同（此業據甲○公司陳報在案），可見甲○公司對該二種
    標示不同之種類之味精顯有不同之銷售、行銷策略，被告無權越俎代該公司決定
    銷售、行銷策略，未經該公司即商標專用權人同意，即擅加混裝，並因之紊亂巿
    場價格。非惟如是，因銷路好、壞之不同、銷售對象之差別、巿場售價之迥異，
    可見消費者對標示為「甲○」或「味福」之味精之喜好及評價亦有不同，被告未
    經權利人同意即擅加混裝，亦影響消費者選購之權利，進而影響甲○公司之商譽
    ，此當然係意圖欺騙他人之行為。又查，被告丙○○多次與被告乙○○前往送貨
    一節，亦經證人黃志鋒於警訊證述甚詳。此外，本案復有蒐證照片十二張附卷足
    稽，且扣得仿冒商標之甲○味精成品九百六十盒、甲○味精半成品二百五十三包
    、味福味精一千零五十六包、甲○味精十箱，及封裝台一台、大型收縮機一台、
    磅秤二台、含有「桃園」二字之滾輪一支、使用期限章三個、甲○味精紙袋三萬
    二千七百個、甲○味精紙盒五萬零七百十七個、甲○味精紙箱五百八十個、甲○
    味精塑膠袋六捆，足稽佐證，本件事證已明，被告右開犯行足堪認定。
二、核被告二人所為，均係犯商標法第六十二條第一款之意圖欺騙他人，而於同一商
    品，使用相同於他人註冊商標之圖樣罪、第六十三條之明知為意圖欺騙他人於同
    一商品使用相同於他人註冊商標之圖樣之商品而販賣罪。被告委由不知情之廠商
    印製仿冒商標之包裝袋、盒，故其所犯商標法第六十二條第一款之罪為間接正犯
    。被告二人具有共同之犯意聯絡、行為分擔，為共同正犯。被告犯前開二罪，各
    時間緊接，所犯各係構成要件相同之罪名，各顯係基於概括犯意為之，各為連續
    犯，各以一罪論，並各依刑法第五十六條之規定加重其刑。被告所犯前開二罪，
    互有方法結果之牽連關係，為牽連犯，應依刑法第五十五條之規定從較重之商標
    法第六十二條第一款之罪處斷。爰審酌被告二人右開犯行對正當之智慧財產權人
    及消費者之損害、其製造、販賣仿品之數量、犯罪手段、已與告訴人公司和解（
    此有被告乙○○出具之悔過書一紙附卷可稽）、被告乙○○身為告訴人公司之職
    員而為本案犯行、被告丙○○尚無前科紀錄（此有台灣高等法院被告全國前案紀
    錄表一紙在卷可稽）等一切情狀，各量處如主文所示之刑，並對被告丙○○諭知
    易科罰金之折算標準。被告丙○○尚無前科，被告乙○○則於五年以內未曾受有
    期徒刑以上刑之宣告，且犯後又已與被害人達成和解，其等經此次罪刑宣告之教
    訓，信無再犯之虞，本院認其刑以暫不執行為適當，爰並予宣告緩刑以勵自新。
    扣案之仿冒商標之甲○味精成品九百六十盒、甲○味精半成品二百五十三包、甲
    ○味精十箱，應依商標法第六十四條之規定宣告沒收，至扣案之味福味精一千零
    五十六包、封裝台一台、大型收縮機一台、磅秤二台、含有「桃園」二字之滾輪
    一支、使用期限章三個、甲○味精紙袋三萬二千七百個、甲○味精紙盒五萬零七
    百十七個、甲○味精紙箱五百八十個、甲○味精塑膠袋六捆，係被告乙○○所有
    ，供二被告共同犯罪所用之物，業據渠二人陳明在卷，均應依刑法第三十八條第
    一項第二款之規定宣告沒收。
據上論斷，應依刑事訴訟法第二百九十九條第一項前段，商標法第六十二條第一款、
第六十三條、第六十四條，刑法第十一條前段、第二十八條、第五十六條、第五十五
條、第四十一條第一項前段、第七十四條第一款、第三十八條第一項第二款，罰金罰
鍰提高標準條例第二條，判決如主文。
本案經檢察官黃俊華到庭執行職務
中      華      民      國      九十二    年    四      月    廿三      日
                                臺灣桃園地方法院刑事第一庭
                                      法  官    曾  雨  明
右正本證明與原本無異。
如不服本判決，應於判決送達後十日內向本院提出上訴狀( 應附繕本 )，上訴於
臺灣高等法院。
                                      書記官    戴  育  萍
中        華        民        國    九十二    年    四    月    廿三    日
附論罪科刑依據之法條：
商標法第六十二條第一款
意圖欺騙他人，有左列情事之一者，處三年以下有期徒刑、拘役或科或併科新臺幣二
十萬元以下罰金：
  一、於同一商品或類似商品，使用相同或近似於他人註冊商標之圖樣者。
商標法第六十三條
明知為前條商品而販賣、意圖販賣而陳列、輸出或輸入者，處一年以下有期徒刑、拘
役或科或併科新臺幣五萬元以下罰金。
附圖一：


司法院資訊處製作；財團法人民間司法改革基金會備份。
